【裁判字號】    99,監宣,97
【裁判日期】    991130
【裁判案由】    監護宣告
【裁判全文】
臺灣雲林地方法院民事裁定              99年度監宣字第97號
聲  請  人  阮氏秋草
非訟代理人  劉興文律師
相  對  人  吳興農
關  係  人  吳聰憶律師
            吳婉萍
            吳鳳冠
            吳政憲
            吳宗樺
            吳方麗貞
上列聲請人聲請對相對人為監護宣告事件，本院裁定如下：
    主    文
宣告吳興農（男、民國○○年○○月○○日生、國民身分證統一編號：
Ｚ000000000號）為受監護宣告之人。
選定吳聰億律師為受監護宣告人之監護人。
指定阮氏秋草（女、民國○○年○○月○○日生、國民身分證統一編號
：Ｚ000000000號）、吳婉萍（女、民國○○年○○月○○日生、國民身
分證統一編號：Ｚ000000000號）為會同開具財產清冊之人。
聲請費用新臺幣壹仟元由受監護宣告之人負擔。
    理    由
一、聲請意旨略以：聲請人阮氏秋草為相對人之配偶，關係人吳
    婉萍、吳鳳冠、吳政憲、吳宗樺、吳方麗貞分別為相對人之
    長女、次女、長男、次男、弟媳。相對人於民國（下同）95
    年02月起，因糖尿病引發腦血管疾病後遺症合併重度認知功
    能障礙，近日甚且已因精神障礙或心智缺陷，致不能為意思
    表示或受意思表示，或不能辨識意思表示之效果，有診斷證
    明書可證。爰依民法第14條第1 項、民事訴訟法第597 條第
    1 項之規定，聲請對其為監護之宣告，並依民法第1111條之
    規定，指定聲請人為相對人之監護人，暨指定關係人吳方麗
    貞為會同開具財產清冊之人，且命相對人之監護人及會同開
    具財產清冊之人於監護開始後二個月內開具財產清冊陳報鈞
    院等語。
二、按對於因精神障礙或其他心智缺陷，致不能為意思表示或受
    意思表示，或不能辨識其意思表示之效果者，法院得因本人
    、配偶、四親等內之親屬、最近一年有同居事實之其他親屬
    、檢察官、主管機關或社會福利機構之聲請，為監護之宣告
    。受監護宣告之人應置監護人；法院為監護之宣告時，應依
    職權就配偶、四親等內之親屬、最近一年有同居事實之其他
    親屬、主管機關、社會福利機構或其他適當之人選定一人或
    數人為監護人，並同時指定會同開具財產清冊之人。法院為
    前項選定及指定前，得命主管機關或社會福利機構進行訪視
    ，提出調查報告及建議。監護之聲請人或利害關係人亦得提
    出相關資料或證據，供法院斟酌。法院選定監護人時，應依
    受監護宣告之人之最佳利益，優先考量受監護宣告之人之意
    見，審酌一切情狀，並注意下列事項：(一)受監護宣告之人之
    身心狀態與生活及財產狀況。(二)受監護宣告之人與其配偶、
    子女或其他共同生活之人間之情感狀況。(三)監護人之職業、
    經歷、意見及其與受監護宣告之人之利害關係。(四)法人為監
    護人時，其事業之種類與內容，法人及其代表人與受監護宣
    告之人之利害關係，民法第14條第1 項、第1110條、第1111
    條、第1111條之1 分別定有明文。
三、經查，聲請人上開主張，業據其提出親屬系統表、戶籍謄本
    、財團法人佛教慈濟綜合醫院大林分院醫療診斷證明書等件
    為證，且相對人經本院法官在鑑定人即廖寶全診所醫師廖寶
    全前呼喚其姓名均無反應，並經鑑定人廖寶全醫師鑑定稱：
    相對人是腦血管疾病引發後遺症的病人，生病至今已逾4 年
    ，目前使用鼻、胃管輔助，左手須保護性約束，右側肢體偏
    癱，需臥床不能站立，雖可配合簡單手勢、動作，但對於口
    語指示無法配合，且對日常生活上之事務，如鈔票無法辨識
    ，亦無法透過言語、書寫、手勢進行溝通，日常起居需專人
    照料，其認知功能、精神及心智狀況已達不能為意思表示或
    受意思表示或不能辨識其意思表示效果之程度等語，有鑑定
    筆錄在卷可稽，堪信聲請人之主張屬實。本院審酌上情，認
    為相對人現已呈現重度智能及言語障礙狀態，而無法表達其
    內心意思，日常生活起居均須他人協助照護，已達不能為意
    思表示或受意思表示，或不能辨識其意思表示效果之情狀，
    故聲請人聲請對相對人為監護之宣告為有理由，應予准許。
四、次查，聲請人阮氏秋草為受監護宣告人之配偶，受監護宣告
    人除有配偶外，另有長女吳婉萍、次女吳鳳冠、長男吳政憲
    、次男吳宗樺，有戶籍謄本附卷可參。本院審酌聲請人阮氏
    秋草雖聲明由其擔任監護人，且其復有意願擔任之，惟受監
    護宣告人之子女均反對由聲請人任之，本院考量若由聲請人
    擔任監護人，恐因親屬間紛爭不斷而不利於處理受監護宣告
    人事務之進行，而關係人吳聰億律師為執業律師，非但具有
    專業知識及能力，且應能以公正之角度處理事務，若由其擔
    任受監護宣告人之監護人，定能秉持其專業倫理擔當此具公
    益性質之職務，復據其有意願擔任受監護宣告人之監護人等
    情狀，亦經聲請人與關係人等到庭表示同意記明筆錄在卷，
    並有監護人同意書在卷可按，是由關係人吳聰億律師任監護
    人，應最符合受監護宣告人之最佳利益，爰依民法第1111條
    第1 項之規定，選定關係人吳聰億律師為受監護宣告人吳興
    農之監護人。另本院參酌聲請人阮氏秋草、吳婉萍分別為受
    監護宣告人吳興農之配偶、長女，且均有擔任會同開具財產
    清冊之人之意願，若由其等擔任並無不妥之處，且兩造均同
    意由該二人擔任，有筆錄在卷可按，爰依上揭規定，指定聲
    請人阮氏秋草、關係人吳婉萍為會同開具財產清冊之人。
五、依民事訴訟法第608條第1項，裁定如主文。
中    華    民    國    99    年    11    月    30    日
                       家事法庭 法  官  潘雅惠
正本係照原本作成。
如不服本裁定關於選定監護人及指定會同開具財產清冊之人等部
分，應於送達後十日內向本院提出抗告狀，並繳納抗告費新臺幣
1,000 元；其餘關於宣告監護之部分，不得抗告。
中    華    民    國    99    年    11    月    30    日
                                書記官  陳美華
附錄：
民法第1099條第1項：
監護開始時，監護人對於受監護人之財產，應依規定會同遺囑指
定、當地直轄市、縣（市）政府指派或法院指定之人，於二個月
內開具財產清冊，並陳報法院。

司法院資訊處製作；財團法人民間司法改革基金會備份。
